【裁判字號】    98,消債更,412
【裁判日期】    990209
【裁判案由】    更生事件
【裁判全文】
臺灣臺北地方法院民事裁定           98年度消債更字第412號
聲  請  人
即  債務人    甲○○
上列當事人聲請消費者債務清理事件，本院裁定如下：
    主  文
債務人甲○○自中華民國99年2月9日下午4時起開始更生程序。
命司法事務官進行本件更生程序。
    理  由
一、按債務人與金融機構協商成立者，不得聲請更生或清算。但
    因不可歸責於己之事由，致履行顯有重大困難者，不在此限
    ；本條例施行前，債務人依金融主管機關協調成立之中華民
    國銀行公會會員辦理消費金融案件無擔保債務協商機制與金
    融機構成立之協商，準用前項之規定，消費者債務清理條例
    第151條第5項、第6項定有明文；又法院裁定開始更生或清
    算程序後，得命司法事務官進行更生或清算程序，必要時得
    選任律師、會計師或其他適當之自然人或法人一人為監督人
    或管理人，復為同條例第16條第1項所明定。
二、本件聲請意旨略以：聲請人於消費者債務清理條例施行前，
    曾於民國（下同）95年3月30日依照中華民國銀行公會會員
    辦理消費金融案件無擔保債務協商機制與最大債權銀行花蓮
    區中小企業銀行成立協商，同意每月清償新台幣（下同）
    60,466元，惟聲請人每月實領薪資僅為47,000元，該協商條
    件已大大超過債務人所能負擔，其間更因雙親雙雙病重，每
    月皆須支出龐大之看護及醫療費用，是聲請人努力苦撐27
    期共計繳納1,632,582元後，終無力繼續履行前開協商條件
    ，是顯因非可歸責於債務人之事由，致履行原協商條件有重
    大困難，爰依法聲請更生云云。
三、經查，聲請人主張其與最大債權機構成立協商，達成每月應
    償還新台幣60,466元之分期還款協議，業據聲請人提出協議
    書，按期繳款單據為證，是聲請人之主張堪信為真實，次查
    ，依行政院主計處公告之98年度台北縣平均每人每月最低生
    活費為新台幣10,792元，以聲請人前兩年收入情形觀之，於
    每月繳納協商金額後，僅剩1,312元，維持自身基本生活已
    有困難，更遑論期間需負擔雙親龐大之醫藥費及撫養費，足
    見聲請人自協商成立時承擔高於自身能力之債務協商條件，
    而聲請人雖有上述情事，仍勉力依約繳納27期，迄至97年6
    月始毀諾，足認聲請人有不可歸責於己之事由，致履行顯有
    重大困難，尚非惡意毀諾。此外，聲請人無消費者債務清理
    條例第6條第3項、第8條或第46條各款所訂駁回更生聲請之
    事由存在，則債務人聲請更生，應屬有據，爰裁定如主文第
    1項所示。又本件債務人業經裁定開始更生程序，並裁定命
    司法事務官進行本件更生程序，如主文第2項所示。
中    華    民    國    99    年    2     月    9     日
              民事第八庭    法      官  鄭麗燕
中    華    民    國    99    年    2     月    9     日
                            書  記  官  林婉瑩

司法院資訊處製作；財團法人民間司法改革基金會備份。
